臺灣高等法院刑事判決　　　　　　94年度重上更(三)字第92號
上　訴　人
即　被　告　甲○○
選任辯護人　郭登富律師
　　　　　　張秀瑜律師
右上訴人因毒品危害防制條例案件，不服臺灣臺北地方法院，91
年度重訴字第17號，中華民國92年4月3日第一審判決（起訴
案號：臺灣臺北地方法院檢察署90年度偵字第10302號、第14022
號、第15278號，併辦案號：臺灣士林地方法院檢察署92年度偵
字第435號），提起上訴，經判決後，最高法院第3次發回，本院
更為判決如左：
    主  文
原判決關於甲○○部分撤銷。
甲○○共同持有第一級毒品，處有期徒刑貳年拾月。
扣案之第一級毒品海洛因磚3塊（合計淨重1061.79公克、純度
94.73％、純質淨重1005.83公克）沒收銷燬；「話匣子」外包裝
2張沒收。
    事  實
一、甲○○明知海洛因屬於毒品危害防治條例第二條第二項第一
    款所定之第一級毒品，非經許可不得持有，於得知「啟明」
    男子處有新進第一級毒品海洛因磚待售，竟與綽號「小龍」
    、「小帳」及「阿和」（又稱阿泥即江進欽）等成年男子基
    於共同持有第一級毒品海洛因之犯意聯絡與行為分擔，於民
    國九十年五月十日與綽號「小龍」、「小帳」及「阿和」（
    又稱阿泥即江進欽）等人共同集資新台幣（下同）0000000
    元（甲○○出資300000元、「小龍」、「小帳」各出資
    200000元、「阿和江進欽」出資650000元），向「啟明」販
    入第一級毒品海洛因磚3塊，並利用其不知情之同居女友陳
    伊麗（業經檢察官為不起訴處分）前往臺北縣林口鄉醒吾商
    專前，收受二名姓名年籍不詳之成年男子所交付，內藏有第
    一級毒品海洛因磚3塊之「話匣子」2盒。嗣陳伊麗依指示於
    同日下午2時30分許，將該「話匣子」2盒帶往甲○○位於臺
    北市○○街284巷13弄4號4樓之1之租住處，甫進入上址之中
    庭時，即為在場埋伏之法務部調查局臺北市調查處人員當場
    查獲，並扣得包裝在「話匣子」包裝盒2包內第一級毒品海
    洛因磚3塊（合計淨重1061.79公克、純度94.73％、純質淨
    重1005.83公克）、「話匣子」外包裝盒2張，致未分配及供
    己施用而持有。
二、案經法務部調查局臺北市調查處報由臺灣臺北地方法院檢察
    署檢察官偵查起訴。
    理  由
一、上揭事實，業據上訴人即被告甲○○（下稱被告）於本院審
    時時供認不諱，核與證人陳伊麗於檢察官偵查及原審訊問時
    證述之情節相符（詳偵字第10302號卷第30頁背面、第31頁
    正面、第54頁正面、原審卷第107頁），且有海洛因磚3塊（
    合計淨重1061.79公克、純度94.73％、純質淨重1005.83公
    克）及「話匣子」外包裝盒2張扣案可證。又上開3塊磚狀物
    品，經送請法務部調查局鑑定結果，確為第一級毒品海洛因
    ，合計淨重、純度、純質淨重均如上開所示，亦有法務部調
    查局90年6月20日（90）陸(一)字第90167712號鑑定通知書一
    紙附卷可稽（詳偵字第15278號卷第2頁）。被告事證明確，
    犯行洵堪認定，應依法論科。
二、核被告所為，係犯92年7月9日修正前之毒品危害防制條例第
    11條第1項之持有第一級毒品罪。公訴人認係犯同條例第4條
    第1項之販賣第一級毒品罪云云，容有誤認，起訴法條應予
    變更（下後述）。另查毒品危害防制條例於被告本件行為後
    之92年7月9日修正公布，其第11條第4項規定「持有毒品達
    一定數量者，加重其刑至二分之一，其標準由行政院定之。
    」，比較該次修正前後之罰則，自以修正前之規定，對被告
    較為有利，依刑法第2條第1項但書之規定，自應適用修正前
    之毒品危害防制條例11條第1項之規定。被告與綽號「小龍
    」、「小帳」及「阿和」（又稱阿泥即江進欽）等成年男子
    ，關於本案，彼等間有犯意聯絡及行為分擔，均為共犯。又
    被告利用不知情之陳伊麗而犯本案之罪，為間接正犯。
三、原審予被告論罪科刑，固非無見，惟查被告所為係犯持有第
    一級毒品罪，而原判決竟認係連續販賣第一級毒品罪，顯有
    未洽（理由見下述）。被告上訴意旨就此指摘原判決不當，
    求予撤銷改判，為有理由，應由本院將原判決關於被告甲○
    ○部分撤銷改判。爰審酌被告甲○○所購入持有之第一級毒
    品海洛因甚鉅，及其犯罪之動機、目的、手段及犯罪後坦承
    犯行等一切情狀，量處如主文第二項所示之刑，以示懲儆。
    扣案之第一級毒品海洛因磚3塊（合計淨重1061.79公克、純
    度94.73％、純質淨重1005.83公克）均係查獲之毒品，應依
    毒品危害防制條例第18條第1項前段規定，宣告沒收銷燬之
    ；另扣案之「話匣子」外包裝2張，為被告持有毒品時供掩
    飾之用，且經交付後為被告所有，應依刑法第38條第1項第
    2款規定宣告沒收。另扣案之電子磅秤1台及分裝夾鍊袋（０
    ．０四×一００×七０ＭＭ－００ＰＣＳ）4小包，被告於
    警訊及偵查中雖均供稱磅秤及分裝袋為購得海洛因後秤重與
    分裝之用，為其所有，惟查本案之毒品，係陳伊麗帶往台北
    市○○街284巷13弄4號4樓之1被告租住處時，甫至上址中庭
    ，即為在場埋伏之法務部調查局台北市調查處人員當場查獲
    ，旋在上開租住處查扣磅秤1台及分裝夾鍊袋4小包，則上開
    第一級毒品海洛因，顯未經秤重分裝，至為灼然，從而上開
    磅秤及分裝夾鍊袋，顯非被告供犯罪所用之物，僅係預備供
    犯罪所用而已，然持有第一級毒品又無處罰預備犯之明文，
    故依法均不得併予宣告沒收，附此敘明。
四、
（一）公訴意旨另以：被告明知海洛因為毒品危害防制條例第2
      條第2項第1款所稱之第一級毒品，竟為圖販售圖利，透過
      楊文鈞（另案審理中）之介紹，於90年1、2及3月間，分
      別在不詳地點，以500000元、900000元及500000元之價格
      ，向綽號「啟明」之姓名年籍不詳之成年男子購入第一級
      毒品海洛因9兩、18兩及9兩（均未扣案），嗣又於同年5
      月10日與綽號「小龍」、「小帳」及「阿和」等姓名年籍
      不詳之成年男子集資0000000元，向「啟明」購入第一級
      毒品海洛因磚3塊，並指使不知情之同居女友陳伊麗前往
      台北縣林口鄉醒吾商專前，收受2名姓名年籍不詳之成年
      男子所交付內藏有海洛因磚三塊之話匣子禮盒，並將該禮
      盒帶往其位於台北市○○街284巷13弄4號4樓之1住處，嗣
      於同日下午2時30分許，陳伊麗進入上址中庭時，為法務
      部調查局台北市調查處人員當場查獲，並扣得內藏有海洛
      因磚3塊之禮盒，因認被告另涉犯毒品危害防制條例第4條
      第1項之販賣第一級毒品罪嫌云云。
（二）訊據被告堅決否認有連續販賣第一級毒品海洛因犯行，辯
      稱：渠所購入之海洛因均係供己施用，查扣之海洛因磚3
      塊係與綽號「小龍」、「小帳」及「阿和」即江進欽合資
      購入，再分配供己施用，並非意圖販賣而販入等語。
（三）按被告或共犯之自白不得作為有罪判決之唯一證據，仍應
      調查其他必要之證據，以察其是否與事實相符，刑事訴訟
      法第156條第2項定有明文。考其立法意旨乃在防範被告自
      白之虛擬致與真實不符，故對自白在證據上之價值加以限
      制，明定須藉其他證據補強以資擔保其真實性。又利用共
      同被告之共犯或非共同被告之共犯之自白或其他不利於己
      之陳述，為認定被告犯罪之證據，不特與利用被告自己之
      自白作為其犯罪之證明同有自白虛偽性之危險，亦不免有
      嫁禍於被告而為虛偽供述之危險，自亦不得以其自白或不
      利於己之陳述作為被告有罪判決之唯一證據，仍應調查其
      他補強證據，以察其是否與事實相符，並非任由法院自由
      判斷該共犯之自白之證明力。
（四）公訴人認被告甲○○涉犯販賣第一級毒品海洛因犯嫌，無
      非以被告甲○○於檢察官偵查中之自白，證人楊文鈞之證
      述，並有海洛因磚3塊為其主要論據。
（五）惟查：
    1.楊文鈞雖於市調處訊問時係陳稱：伊在上個月（指90年3
      月）底仲介甲○○以950000元向「小陳」購買700公克海
      洛因，因為伊沒有賺「工錢」，甲○○不好意思就拿4錢
      （約15公克）海洛因給伊作為代價，後來甲○○要向伊借
      用其中7公克海洛因，並表示今日（90年4月13日）若能透
      過伊再向「小陳」購買4塊海洛因，就將前開海洛因還給
      伊，當伊攜帶7公克海洛因前往台北市○○街284巷13弄甲
      ○○住處附近，即遭調查員逮捕，並在基隆市○○路31巷
      24弄12號伊住處扣得剩下約4公克海洛因．．．之前在90
      年3月初，伊仲介甲○○以500000元向「小陳」購買1小件
      （每小件約350公克）海洛因，又在90年4月10日，甲○○
      說急需3至5小件海洛因，希望伊再向「小陳」以每2小件
      950000元代價購得，伊直至今日（4月13日）才與「小陳
      」聯絡，但「小陳」要伊直接去甲○○家中等候，伊隨即
      搭計程車至甲○○社區大門即為調查員逮捕等語（見8758
      號偵卷第2至4頁）。被告甲○○於檢察官訊問時則係稱：
      其確有透過楊文鈞向「啟明」及「信宏」，這二個名字是
      同一人先後3次買入海洛因，第1次半塊（9兩）500000元
      、第2次2塊（18兩6）950000元，第3次半塊（9兩3）
      500000元（見8758號偵卷第36頁反面）。至此雖二人對於
      購買過程等細節內容固大致相符。惟楊文鈞於檢察官初
      訊時則改稱：伊介紹甲○○與「小陳」認識，但不知他們
      有買賣海洛因．．．伊於90年3月初，曾向「小陳」說甲
      ○○要買500000元海洛因，但不知道他們有無交易毒品，
      而在90年3月底，甲○○有說要以950000元向「小陳」買
      海洛因，伊也不知道他們有無完成交易，而15公克海洛因
      是伊自己向甲○○要來的。今天是因為甲○○說要向「小
      陳」買海洛因，經伊連絡「小陳」並向其說甲○○要買海
      洛因，但「小陳」說要再連絡才知道有無海洛因等語（見
      8758號偵查卷第11至13頁）。楊文鈞於檢察官複訊時則又
      稱：伊有跟「小陳」說甲○○要買毒品，但伊不清楚「小
      陳」有無跟甲○○聯絡，甲○○曾跟伊說過三次毒品數量
      、價格，但實際上交易情形是否如此，伊並不清楚等語（
      見8758號偵查卷第39頁）。楊文鈞於另案在原審訊問時則
      易稱：甲○○要找「啟明」，伊打電話給「啟明」，但不
      知他們有無交易毒品，也沒介紹甲○○向「啟明」買海洛
      因，伊也不知「啟明」、「信宏」、「小陳」是否為同一
      人，扣案之15公克海洛因也不是向甲○○要來的等語（見
      原審90年度訴字第644號卷90年8月1日訊問筆錄）。足見
      楊文鈞多次先後供述顯不相一致，其所述是否真實，已難
      令人無疑，且該等供述亦乏其他證據相佐，是楊文鈞此部
      分之供述證據，於法尚非被告被訴罪名之適合證明。
    2.另雖調查員在楊文鈞基隆市○○路31巷24弄12號伊住處扣
      得約4公克海洛因，然關於該等海洛因之來源，楊文鈞之
      供述亦前後不一，縱認該等海洛因確係取自本件被告，然
      被告究係本於何種原因而交付楊文鈞該等海洛因，於法尚
      不得僅憑楊文鈞一人前後不一之供述，而予認定，而須有
      其他證據加以證明，更不得僅憑楊文鈞一人前後不一之供
      述及自楊文鈞住處查獲之毒品，即再進一步推論，被告確
      係透過楊文鈞而販入大量毒品海洛因之事實。
    3.起訴意旨所指被告透過楊文鈞購買毒品犯行部分，除前開
      被告於另案審理時之證述，及於本案台北市調查處調查時
      所為之自白，以及楊文鈞於調查局之供述外，並未在被告
      住處扣得任何毒品，被告此部分自白，即未經依法補強，
      於法即無從判斷被告該部分之自白是否與事實相符，即無
      法確切證明被告確有該等購入毒品之犯行；縱認被告確有
      前開所述購入毒品行為，然因該等購入之物，並未扣案且
      未經送相關機構化驗，於法亦無從確定該等購入之物確係
      毒品危害防制條例所規定之何種毒品。是被告此部分被訴
      事實於法無由藉由被告之自白而予確認。
    4.至90年5月10日為警扣案之電子秤及塑膠袋，於法亦僅得
      供被告於90年5月10日為預備供分配及分裝所購海洛因磚3
      塊之用，對於90年4月13日14時許之前，被告甲○○有否
      販賣毒品之事實，並非適合之證明。
    5.檢察官徒以被告及證人楊文鈞於調查局調查時或檢察官偵
      查中之不相符合之自白或證述，在乏其他佐證補強之下，
      即遽認被告有被訴販入海洛因之事實，顯有可議。
　　6.至於被查扣之海洛因磚3塊部分，被告始終堅決否認係意
      圖營利而販入，且辯稱係與綽號「小龍」、「小帳」、「
      阿和」（又稱阿泥即江進欽）等人集資0000000元（被告
      出資300000元、「小龍」、「小帳」各出資200000元，阿
      和江進欽出資650000元），向「啟明」販入，再依比例分
      配後，供己施用等語。本院查被告上開所辯，除綽號「小
      龍」、「小帳」之成年男子，因姓名年籍不詳無從傳喚訊
      問查證外，綽號「阿和」之江進欽於本院前審結證稱：在
      毒品被查獲前一天，甲○○打電話給我表示基隆市有一批
      毒品要出售，如果買過來比較價宜，所以我就向親友籌借
      購買毒品的款項，我們購買毒品並不是要販賣的，我出資
      650000元，是甲○○找我合資的，他說這樣比較便宜等語
     （本院92年度上重訴字第27號卷第178、179頁），經核與
      被告所辯情節相符，足證確有合資購買上開海洛因磚三塊
      之事。
    7.再參以上開海洛因磚3塊，合計淨重1061.79公克、純度
      94.73％、純質淨重1005.83公克，依被告出資之比例為30
      ／135，則其應分得之海洛因淨重為235.71 公克（
      1061.79×30／135=235.71註取小數點二位，下同）應分
      得海洛因純質淨重為223.29公克（1005.83×30／135=
      223.29），又依被告所辯其係以摻入香菸方式吸用，平時
      1天吸用量即達1錢多，1星期就要吸用1兩多等語，則前開
      被告應分得之海洛因淨重235.71公克，換算台兩為6.288
      台兩（1台兩為37.5公克），僅供被告吸用6個多星期爾；
      另法務部調查局有關人體施用第一級毒品海洛因之數量值
      ，該局以91年11月4日調科壹字第09100719350號函稱：「
      經查閱英國藥學協會所編之〞Clarke's Isolation and
      Identification of Drugs〞一書所載，海洛因之人體劑
      量為每4小時施用5至10毫克，最大施用劑量為每4小時施
      用10毫克，扣案之海洛因純質淨重為1005.83公克，若依
      前揭最大施用劑量計算，約可供一人施用100583次，約45
      年。惟海洛因之使用量隨施用者之成癮性、身體狀況及生
      活習性等因素而有所不同，故前揭數據僅供參考之用」（
      見原審卷第54頁）。另行政院國軍退除役官兵輔導委員會
      臺北榮民總醫院93年12月10日北總內字第0930014589號函
      ，亦函覆本院以依一天施用毒品海洛因約一錢即3.7公克
      ，摻於香煙內施用，一天約一包半即30支之香煙，則每支
      香煙約含毒品海洛因123毫克，若完全燃燒且吸收率為30%
      ，則血中濃度（假設體重70公斤，海洛因之容積分布25公
      升／公斤）為0.021毫克／公斤，此種濃度已達文獻所記
      載之最低可能致死濃度，但是否致命，因人而異（見本院
      更二卷第32至34頁）。是足見被告供述其施用之劑量，是
      否確屬異常而無可憑信，相關法務、醫療專業機構均稱尚
      需考量施用者之成癮性、身體狀況及生活習性等不同因素
      始能判斷，並不能一以定之，足見被告上開所辯，尚非純
      然子虛。此外復查無其他確切證據足以證明被告係意圖營
      利而販入海洛因，或獨資販入海洛因，要難以其購入之毒
      品海洛因數量較多，即推定其係意圖營利而販入。
　　8.綜上所述，並無確切證據足以證明被告確有意圖營利而連
      續販賣第一級毒品海洛因犯行，不能證明其此部分犯罪，
      惟公訴人認此部分與前開論罪科刑部分，係具有吸收關係
      之實質上一罪，故不另為此部分被告販賣毒品無罪之諭知
      ，併此敘明。
據上論斷，應依刑事訴訟法第369條第1項前段、第364條、第299
條第1項前段、第300條、毒品危害防制條例第11條第1項、第18
條第1項、刑法第11條前段、第2條第1項但書、第28條、第38條
第1項第2款，判決如主文。
本案經檢察官張啟彬到庭執行職務。
中　　華　　民　　國　　94　　年　　7 　　月　　12　　日
　　　　　　　　　刑事第六庭審判長法　官  許國宏
　　　　　　　　　　　　　　　　  法　官  洪光燦
　　　　　　　　　　　　　　　　  法　官  林銓正
以上正本證明與原本無異。
如不服本判決，應於收受送達後10日內向本院提出上訴書狀，其
未敘述上訴之理由者並得於提起上訴後10日內向本院補提理由書
（均須按他造當事人之人數附繕本）。
                                  書記官  陳玲憶
中　　華　　民　　國　　94　　年　　7 　　月　　13　　日
